臺灣南投地方法院民事裁定
110年度消債更字第38號
聲  請  人  
即  債務人  陳洪仕昌即陳仕昌

代  理  人  陳青來律師（法律扶助律師）
相  對  人  
即  債權人  台新國際商業銀行股份有限公司


法定代理人  尚瑞強  


相  對  人  
即  債權人  台北富邦商業銀行股份有限公司

法定代理人  程耀輝  


相  對  人  
即  債權人  國泰世華商業銀行股份有限公司

法定代理人  郭明鑑  


相  對  人  
即  債權人  兆豐國際商業銀行股份有限公司

法定代理人  張兆順  
代  理  人  林勵之  
相  對  人  
即  債權人  臺灣新光商業銀行股份有限公司

                      、19、20、21樓、32號3、4、5、19、20、21樓及32號3樓之1、32號4樓之1、32號5樓之1、36號14樓之1 
法定代理人  李增昌  
代  理  人  陳怡君  
相  對  人  
即  債權人  日盛銀行股份有限公司

法定代理人  黃錦瑭  


相  對  人  
即  債權人  良京實業股份有限公司

法定代理人  平川秀一郎



上列當事人聲請消費者債務清理事件，本院裁定如下：
    主  文
聲請人即債務人甲○○○即洪仕昌自民國一百一十一年三月二十二
日下午四時起開始更生程序。
命司法事務官進行本件更生程序。
    理  由
一、聲請意旨略以：聲請人即債務人（下稱聲請人）有不能清償
    債務之情事，前曾向本院為前置調解之聲請，惟無法負擔相
    對人即債權人（下稱相對人）台新國際商業銀行股份有限公
    司（下稱台新銀行）之方案，而調解不成立。聲請人目前積
    欠全體相對人即債權人（下稱相對人）債務總額計新臺幣（
    下同）363,361元，復未經法院裁定開始清算程序或宣告破
    產，爰依法聲請准予裁定更生等語。
二、按債務人不能清償債務或有不能清償之虞，且無擔保或無優
    先權之本金及利息債務總額未逾1,200萬元者，於法院裁定
    開始清算程序或宣告破產前，得向住所地法院聲請更生。債
    務人對於金融機構負債務者，在聲請更生或清算前，應向最
    大債權金融機構請求協商債務清償方案，或向其住、居所地
    之法院或鄉、鎮、市、區調解委員會聲請債務清理之調解；
    債務人為前項請求或聲請，應以書面為之，並提出財產及收
    入狀況說明書、債權人及債務人清冊，及按債權人之人數提
    出繕本或影本，消費者債務清理條例（下稱消債條例）第3
    條、第5條第1項、第42條第1項、第151條第1項、第2項分別
    定有明文。又法院開始更生程序之裁定，應載明其年、月、
    日、時，並即時發生效力。法院裁定開始更生或清算程序後
    ，得命司法事務官進行更生或清算程序；必要時，得選任律
    師、會計師或其他適當之自然人或法人1人為監督人或管理
    人，消債條例第45條第1項、第16條第1項亦有明文規定。
三、經查：
  ㈠聲請人有不能清償債務之情事，前依消債條例第151條之規定
    ，參與銀行公會債務協商，並有毀諾紀錄，有聲請人提出之
    財團法人金融聯合徵信中心當事人綜合信用報告可查（見本
    院卷第37頁）。從而，本件聲請人依該協商機制與最大債權
    金融機構協商成立後，再向本院聲請更生，則本件應審究者
    ，為聲請人毀諾之原因是否符合消債條例第151條第7項但書
    規定「不可歸責於己之事由致履行有困難」：　　
　⒈按消債條例第75條第2項規定，如債務人可處分所得扣除自己
    及依法應受其扶養者所必要生活費用之餘額，連續3個月低
    於更生方案應清償之金額者，即推定有「不可歸責於己之事
    由」。又所謂不可歸責於己之事由並不以債務人「不可預見
    」為必要，消債條例第151條第7項但書規定情形，僅須於法
    院就更生或清算之聲請為裁判時存在即可，不以協商成立後
    始發生者為限，並與債務人於協商時能否預見無關。債務人
    於協商時縱未詳加思考、正確判斷，或可預見將來履行可能
    有困難而仍冒然簽約成立協商，亦不能據此即認其履行有困
    難係可歸責於債務人（司法院98年第1期民事業務研究會第2
    4號司法院民事廳消債條例法律問題研審小組意見參照）。
　⒉聲請人曾於95年間依中華民國銀行公會會員辦理消費金融案
    件無擔保債務協商機制，向最大債權銀行台新銀行請求協商
    債務方案成立，約定自95年7月起分80期、利率0%、每期清
    償19,439元，惟因聲請人無力負擔，遂於97年6月二次協商
    變更為分100期、利率0%、每期清償11,464元，但聲請人於9
    7年11月間毀諾（下稱95年協商）等情，有聲請人陳報之協
    議書、相對人台新銀行在卷函復可稽（見本院卷第35頁、第
    255頁至第265頁），堪信為真。
  ⒊聲請人自陳於95年協商時經營「昱銘專業美容洗車」，彼時
    因人事成本過高、物料上漲、店址位置偏僻、客源不穩定、
    承接各新車營業所之新車價格偏低，使聲請人每月負擔店內
    開銷、租金、個人生活支出、長女扶養費，已入不敷出而毀
    諾等語（見本院卷第267頁）。查聲請人勞保投保紀錄於95
    年至98年間並無投保紀錄，有本院依職權查詢聲請人於勞保
    局被保險人投保資料可佐（見本院卷第93頁），參以聲請人
    所提出98年度綜合所得稅各類所得資料清單（見本院卷第27
    1頁）所載聲請人於98年度於「昱銘專業美容洗車」僅有36,
    000元之所得，可認聲請人於95年協商後確有收入不豐之情
    形，而96年南投縣每人每月消費支出平均為13,825元，及聲
    請人長女於96年間出生，顯示聲請人除支出個人之基本支出
    後，尚需扶養1名未成年子女，扣除配偶應負擔2分之1後，
    聲請人應支出6,913元（計算式：13,825÷2＝6,913）之扶養
    費，如以聲請人36,000元作為95年至97年間之年收入扣除上
    開支出費用後，並無餘額（計算式：36,000-(13,825+6,913
    )x12=-212,856)，確實難以負擔所協商之金額19,436元，縱
    然事後協商金額降至11,464元，亦仍難以負擔，堪認聲請人
    顯有入不敷出之虞，確實難以依債務協商之約定履行，聲請
    人主張其與債權銀行達成前開協商結論後，已因不可歸責於
    己之事由致履行顯有重大困難，尚屬可信。
  ㈡聲請人前有不能清償債務之情事，前以書面向本院聲請前置
    調解不成立，並經本院以110年度司消債調字第44號前置調
    解事件發給調解不成立證明書，業經本院依職權調取本院11
    0年度司消債調字第44號前置調解事件卷宗（下稱調解卷）
    審閱無訛，堪認屬實。
  ㈢聲請人每月所得：聲請人主張現於穩懋實業股份有限公司擔
    任品管部職員，平均每月收入為30,000元，有聲請人提出之
    財產及收入狀況說明書、聲請人之財政部中區國稅局108、1
    09年度綜合所得稅各類所得資料清單暨全國財產稅總歸戶財
    產查詢清單、勞工保險被保險人投保資料表等件為憑（見本
    院卷第25頁、第47頁至第49頁、第239頁至第240頁），及聲
    請人補正狀說明、在職證明書（見本院卷第201頁、第241頁
    ）可查，是聲請人之每月固定收入約為30,000元，應有固定
    收入履行更生方案，而有重建更生之可能。
  ㈣聲請人每月必要支出：
　　聲請人陳稱個人每月必要支出以衛生福利部公告之110年度
    臺灣省最低生活費1.2倍即15,946元為準計算。本院考量聲
    請人負債之現況，該日常生活所需費用，自應節制開支，不
    得有超越一般人最低生活標準之享受，否則反失衡平，故依
    消債條例第64條之2第1項規定，聲請人之必要生活費用，應
    以最近1年衛生福利部或直轄市政府所公告當地區每人每月
    最低生活費1.2倍計算其數額。而核以111年度臺灣地區每人
    每月最低生活費1.2倍為17,076元（計算式：14,230×1.2 ＝1
    7,076）之計算，除有特殊情形並有證據證明者外，本宜以
    此為度，始得認係必要支出。聲請人主張之每月必要支出未
    逾上開必要支出限度，應屬妥適。
  ㈤聲請人每月扶養費支出：
    扶養費支出部分，聲請人主張需扶養聲請人之未成年子女有
　　3名，故聲請人每月須支出3名未成年子女扶養費各4,000元
    、3,000元、3,000元等語。經查：聲請人之未成年子女陳洪
    ○汝、陳洪○珺、陳洪○溱分別為96年生、99年生、100年生，
    均尚未成年，並有戶籍謄本可查(見本院卷第59頁至第63頁)
    ，客觀上堪認陳洪○汝、陳洪○珺、陳洪○溱需受聲請人扶養
    。惟聲請人負扶養義務之程度，亦應考量其目前身負債務之
    窘境，是其所負擔之扶養義務能力，自難謂與一般人相當，
    故亦依消債條例第64條之2第1、2項規定：受扶養者之必要
    生活費用，以111 年度臺灣地區每人每月最低生活費1.2倍
    即17,076元作為計算標準，並依聲請人依法應負擔扶養義務
    之比例認定之。而陳洪○汝、陳洪○珺、陳洪○溱扶養義務人
    有聲請人及配偶2人，故每人扶養支出不宜超過8,538元為適
    當（計算式：17,076÷2＝8,538），而聲請人陳報此部分扶養
    費支出4,000 元、3,000元、3,000元，均尚未逾8,538元，
    應係可採。
  ㈥不能清償或有不能清償之虞：
  ⒈依全體債權人陳報債權情形可知，相對人台新銀行陳報本金
    及利息債權金額為542,051元後，改稱債權債務已結清（見
    本院卷第165頁、第255頁）、相對人台北富邦商業銀行股份
    有限公司陳報本金及利息債權金額為86,222元、相對人國泰
    世華商業銀行股份有限公司陳報本金及利息債權金額為559,
    009元、相對人兆豐國際商業銀行股份有限公司陳報本金及
    利息債權金額為92,760元、相對人臺灣新光商業銀行股份有
    限公司陳報本金及利息債權金額為87,444元、相對人日盛銀
    行股份有限公司陳報本金及利息債權金額為120,160元、相
    對人良京實業股份有限公司陳報本金及利息債權金額為431,
    181元，總計聲請人積欠相對人之無擔保或無優先權之本金
    及利息債務總額已達1,376,776元，有全體相對人陳報狀在
    卷可查。
  ⒉聲請人陳報平均每月收入30,000元，扣除每月必要支出及扶
    養費支出25,946元後（15,946元＋4,000元＋3,000元＋3,000元
    ＝25,946元），仍有餘額，已如上述，然確實無法償還對相
    對人所負債務。而依聲請人提出之財政部中區國稅局107、1
    08、109年度綜合所得稅各類所得資料清單暨全國財產稅總
    歸戶財產查詢清單所示，聲請人之107、108、109年度所得
    額分別為331,270元、331,300元、331,300元，名下除車牌
    號碼00-0000號機車（殘值0元）、草屯大觀郵局存款330元
    外，別無其他財產，堪認聲請人其債務大於財產。
  ⒊故依聲請人主張目前每月所得收入30,000元，扣除每月必要
    及扶養費支出25,946元後，每月餘4,054 元（計算式：30,0
    00－25,946＝4,054），而餘額4,054 元若全用以清償債權人
    債務，則須約至少28餘年方有可能清償完畢（計算式：【1,
    376,776－330】÷【4,054×12】≒28.3），已遠超過一般更生
    方案以6年72期作為更生重建之基準，足認而有不能清償之
    虞之情事，應予更生重建生活，始符消費者債務清理條例協
    助債務人重建更生之立法本意。
四、綜上所述，本件聲請人有不能清償債務之情事，又所負無擔
    保或無優先權之本金及利息債務總額未逾1,200萬元，且未
    經法院裁定開始清算程序或宣告破產，復查無消債條例第6
    條第3項、第8條或第46條各款所定應駁回更生聲請之事由存
    在，則聲請人聲請更生，應屬有據，自應准許。
五、爰依首揭規定，裁定如主文。
中　　華　　民　　國　　111 　年　　3 　　月　　21　　日
                    民事第一庭法　官　葛耀陽
上為正本係照原本作成
本裁定不得抗告。
中　　華　　民　　國　　111 　年　　3 　　月　　23　　日
                              書記官　黃婉淑